【裁判字號】    98,交抗,1364
【裁判日期】    980526
【裁判案由】    違反道路交通管理處罰條例
【裁判全文】
臺灣高等法院交通事件裁定            98年度交抗字第1364號
抗  告  人
即受處分人  甲○○
上列抗告人因違反道路交通管理處罰條例案件，不服臺灣桃園地
方法院，中華民國98年4月9日所為裁定（97年度交聲字第1982號
），提起抗告，本院裁定如下：
    主  文
抗告駁回。
    理  由
一、按汽車駕駛人，駕駛汽車不遵守道路交通標線之指示者，處
    新臺幣（下同）900元以上1,800元以下罰鍰，道路交通管理
    處罰條例第60條第2項第3款定有明文。又違反上開規定，逾
    越應到案期限60日以上逕行裁決處罰者，處1,800 元罰鍰，
    違反道路交通管理事件統一裁罰基準表亦有明文規定。
二、本件原處分機關交通部公路總局新竹區監理所係以：異議人
    即受處分人 （下稱異議人）甲○○於民國96年4月20日晚上
    10時37分許， 駕駛車牌號碼6056-DZ號自用小客車（下稱系
    爭自小客車），行經桃園縣大園鄉○○路即台4線3.5公里處
    時，於該路口交通號誌紅燈亮起後通過停止線，為桃園縣政
    府警察局交通隊在該處所設置之微電腦闖紅燈及自動測速照
    相系統設備拍攝採證，繼經上開單位員警林小菁認證後，即
    以異議人不遵守道路交通標線之指示為由，依違反道路交通
    管理處罰條例第60條第2項第3款之規定掣單逕行舉發。嗣因
    異議人未於舉發違反道路交通管理事件通知單上所載之應到
    案日期前到案且逾越60日以上，原處分機關乃依上開條文、
    違反道路交通管理事件統一裁罰基準及處理細則第43條、第
    44條及第67條等規定，於97年12月14日以桃監裁罰字第裁52
    -D00000000號違反道路交通管理事件裁決書裁處異議人罰鍰
    1,800元在案。
三、聲明異議意旨略以：異議人於前揭時、地駕駛系爭自小客車
    距離路口停止線約4、5公尺處時，看到號誌為黃燈，異議人
    即欲趁黃燈通過路口，但於即將通過停止線時，看到號誌已
    轉為紅燈，故異議人即踩煞車，惟系爭自小客車之車頭仍超
    過路口停止線；又異議人亦懷疑本件照相儀器可能有問題；
    另上開路口有許多車輛於停等紅燈時車身均跨過停止線，但
    員警均未加以取締，顯見本件係選擇性執法，爰依法聲明異
    議，請求撤銷原處分云云。
四、原裁定略以：
  (一)異議人於上揭時間駕駛系爭自小客車，行經桃園縣大園鄉○
    ○路即台4線3.5公里處時，確於該路口交通號誌紅燈亮起後
    通過停止線，而有不遵守道路交通標線指示之違規事實乙情
    ，業據證人即本件舉發員警林小菁於本院調查時結證明確（
    參見本院卷第21、22頁）， 並有舉發照片2幀附卷可稽（參
    見本院卷第25頁），參以異議人於本院調查時亦自承：系爭
    自小客車於停等紅燈時，車身確已跨過停止線等語（參見本
    院卷第20頁），均足見上開違規情節確堪認定屬實。
  (二)至異議人雖以前揭情詞置辯。惟查，異議人於前揭時、地駕
    駛系爭自小客車，係在路口交通號誌已轉為紅燈後約經過35
    .9 秒時，始通過路口停止線乙情， 業據證人林小菁於本院
    調查時結證稱：本件交通違規是由伊所舉發，伊舉發之理由
    係因異議人駕車於紅燈亮起後通過停止線；舉發照片中「22
    37、20-04-07」 係代表異議人上開違規之時間是在2007年4
    月20日晚上10時37分，「1Y30」代表第1車道之黃燈秒數為3
    秒，「R359」及「R367」則分別代表異議人係在紅燈亮起35
    .9 秒後通過停止線壓到感應線圈，照相儀器即拍下第1張照
    片，嗣後照相儀器並在紅燈亮起36.7秒時， 拍下第2張照片
    等語綦詳（參見本院卷第21、22頁）， 並有前揭舉發照片2
    幀附卷可據，已足見異議人辯稱其係欲趁黃燈通過路口，但
    於即將通過停止線時突看到號誌已轉為紅燈始踩煞車，致系
    爭自小客車之車頭超過路口停止線云云，顯與本件經科學儀
    器拍攝之舉發照片所顯示之客觀情形不符，已難逕予採信為
    真。又本件所使用之微電腦闖紅燈及自動測速照相系統設備
    ，係經荷蘭原廠檢驗確認無瑕疵後始包裝運送出口，且舉發
    單位平日均有定期保養維修乙節，有上開照相系統設備之出
    廠證明、 我國駐外機構證明暨進口報單1份（參見本院卷第
    44至55頁）及桃園縣政府警察局交通隊路口照相設備儀器巡
    檢紀錄表1份（自96年4月2日至同年5月31日，參見本院卷第
    26至43頁）附卷可據，足見本件所使用之照相系統設備，其
    準確度及正確性尚無疑慮，是異議人空言率稱懷疑照相設備
    有問題云云，亦顯然無據，要非可採。末縱如異議人所述，
    上開舉發地點亦有其他車輛停等紅燈時車身跨過停止線而未
    經警舉發之情形，然此僅係執法機關有無懈怠而未能積極取
    締之問題，雖此舉或致民眾誤以此舉為合法而有積非成是之
    情形，然此情尚不能使原為違規之行為，因執法單位之未積
    極取締而使之成為合法，亦即異議人所指上開情形縱認屬實
    ，仍不能解免異議人本件交通違規之責。
  (三)綜上所述，異議人確有於前揭時、地不遵守道路交通標線指
    示之交通違規行為，甚為明確，堪予認定。從而，原處分機
    關依前揭道路交通管理處罰條例第60條第2 項第3 款、違反
    道路交通管理事件統一裁罰基準及處理細則第43條、第44條
    、第67條暨違反道路交通管理事件統一裁罰標準表之規定，
    裁處異議人罰鍰1800元，其認事用法均核無違誤。是異議人
    之異議為無理由，應予駁回。經核並無不合。
五、抗告意旨略以： 大法官釋字第423號解釋文表示法律是罰其
    違法行為，而不是罰其逾期沒交罰款，如果因為逾期沒交罰
    款而加倍處罰，是違反法律保留原則。本案件因抗告人逾期
    沒有交罰款而加倍罰900元是違憲且欠缺法源依據， 也違反
    法律比例原則云云，指摘原裁定不當。
六、經查：依司法院大法官會議釋字第511號：「 為加強道路交
    通管理，維護交通秩序，確保道路交通安全，道路交通管理
    處罰條例對違反該條例之行為定有各項行政罰。 同條例第9
    條第1 項規定應受罰鍰處罰之行為人接獲違反道路交通管理
    事件通知單後，得於15日內逕依各該條款罰鍰最低額，自動
    繳納結案。依同條例第92條授權訂定之違反道路交通管理事
    件統一裁罰標準及處理細則第41條第1項及48條第1項僅係就
    上開意旨為具體細節之規定，並未逾越母法之授權，與法律
    保留原則亦無違背， 就此部分與本院釋字第423號解釋所涉
    聲請事件尚屬有間。 至上開細則第41條第2項規定，行為人
    逾指定應到案日期後到案， 另同細則第44條第1項規定違反
    道路交通管理事件行為人未依規定自動繳納罰鍰或未依規定
    到案聽候裁決者，處罰機關一律依標準表規定之金額處以罰
    鍰，此屬法律授權主管機關就裁罰事宜所訂定之裁量基準，
    其罰鍰之額度並未逾越法律明定得裁罰之上限，且寓有避免
    各行政機關於相同事件恣意為不同裁罰之功能，亦非法所不
    許。上開細則於憲法保障人民財產權之意旨並無牴觸。」之
    意旨，可知違反道路交通管理事件統一裁罰基準及處理細則
    與違反道路交通管理事件統一裁罰基準表，係由道路交通管
    理處罰條例第92條第3項規定所授權訂定， 並業經主管機關
    公告，而屬現行合法有效運行之行政規則，是原處分機關據
    此加以適用，並依上開規定對抗告人不遵守道路交通標線之
    指示及逾期未到案之行為加以裁罰，核無違誤，亦無違反法
    律保留原則。是本件抗告人抗告意旨指摘原裁定不當為無理
    由，應予駁回。
據上論斷，應依道路交通案件處理辦法第26條，刑事訴訟法第41
2條，裁定如主文。
中    華    民    國    98    年    5     月    26    日
                  刑事第八庭審判長法  官  鄭文肅
                                  法  官  劉嶽承
                                  法  官  蔡光治
以上正本證明與原本無異。
不得再抗告。
                                  書記官  蔡宜蓁
中    華    民    國    98    年    5     月    26    日


司法院資訊處製作；財團法人民間司法改革基金會備份。
